【裁判字號】    91,訴,935
【裁判日期】    920312
【裁判案由】    違反電子遊戲場業管理條例
【裁判全文】
臺北高等行政法院判決                              九十一年度訴字第九三五號
                              .
    原      告  甲○○
    訴訟代理人  廖德澆律師
    被      告  桃園縣政府
    代  表  人  乙○○縣長）.
    訴訟代理人  丙○○
右當事人間因違反電子遊戲場業管理條例事件，原告不服經濟部中華民國九十年十二
月二十八日經（九○）訴字第○九○○六三三○一○○號訴願決定，提起行政訴訟，
本院判決如左：
    主  文
原告之訴駁回。
訴訟費用由原告負擔。
    事  實
一、事實概要：原告為信義發實業有限公司之負責人，該公司在桃園縣桃園市○○路
    二七三號經營「信義發遊樂場」，領有被告核發之桃商登字第○○○八七三四五
    號營利事業登記證，營業項目為經營電動玩具遊藝場業務。桃園縣警察局桃園分
    局景福派出所於民國八十九年十月十六日零時三十五分執行臨檢時，查獲有未滿
    十八歲之楊姓少女於前開遊樂場把玩電子遊戲機，函請被告所屬建設局處理。被
    告認原告違反電子遊戲場業管理條例第十七條第一項第二款之規定，依同法第二
    十九條規定，以八十九年十一月二十四日八九府建商字第二三四三八二號處分書
    處罰鍰新台幣（下同）一百萬元。原告不服，訴經經濟部於九十年六月八日經（
    九○）訴字第○九○○六三一二四五○號訴願決定，以原處分係根據被告依職權
    訂定之「電子遊戲場業違規營業罰鍰金額標準」表作成，而該標準就違反第十七
    條第一項第二款規定情節者，未按違規情節輕重而設有合理標準，逕以法定罰鍰
    額度上限之一百萬元為唯一標準從重處罰，不無裁量怠惰之情事，將原處分撤銷
    ，由被告於收受決定書後三個月內查明相關事證，再斟酌其違規情節為適法之處
    分。經被告重新審查，另以九十年九月四日九○府建商字第一六○六四五號處分
    書處原告罰鍰七十五萬元。原告復提起訴願，遭決定駁回，遂提起行政訴訟。
二、兩造聲明：
  (一)原告聲明：訴願決定及原處分均撤銷。
  (二)被告聲明：駁回原告之訴。
三、兩造之爭點：原告是否有放任未滿十八歲者進入其所開設電子遊戲場之故意或過
    失？
  (一)原告主張之理由：
    1.按人民違反法律上之義務而應受行政罰之行為，法律無特別規定時，雖不以出
      於故意為必要，仍須以過失為其責任條件。但應受行政罰之行為，僅須違反禁
      止規定或作為義務，而不以發生損害或危險為其要件者，推定為有過失，於行
      為人不能舉證證明自己無過失時，即應受處罰，此為司法院大法官會議第二七
      八號解釋所明文。本件被告依據警方所移送之筆錄，認原告違反電子遊戲場業
      管理條例第十七條第二款規定等情，然查：
      原告之遊戲場外入口處，已懸掛大小警告標語，其上方懸有「(一)未滿十八歲
        青少年朋友禁止入場‧‧‧」之壓克力牌示，另在入口旁豎立有「‧‧‧3.
        未帶證件及未滿歲者一律謝絕入場‧‧‧」之木製警告牌，如此雙重警告
        牌語，均已顯示遊戲場內嚴格禁止未滿十八歲者進入，此與楊姓少女於警訊
        筆錄時，曾供稱看見以上警語，且明知前揭遊樂場禁止未滿十八歲之人進入
        等情節相符。原告之遊戲場已雙重禁令在先，而該楊姓少女亦明知在後，卻
        故意趁機進入，而該少女既有心矇混進入，則衡之一般業者殊難僅憑其所提
        出之證件，或外觀判辨其身分及年齡之真偽，是本件殊難謂原告有何放任未
        滿十八歲者進入之不法行為，亦難謂原告有何違反以上禁止規定之故意責任
        可言。
      原告事後才發現，楊姓少女先前曾持其姊已成年之「全民健保卡」，取信原
        告員工，故意矇混進入店內把玩電子遊戲機，且案發當天係發生於凌晨零時
        三十分許，楊姓少女又趁店內員工不備之際，矇混闖關入內。原告之遊樂場
        ，若非楊姓少女故意隱瞞年齡，原告之員工絕不會放行令其入內，再則，案
        發當晚，遊樂場內接受警方臨檢之人數不少，除楊姓少女外均已年滿十八歲
        ，因此，原告遊樂場若係放任未滿十八歲之人進入，則當時為何祇查獲楊姓
        少女一名而已？故而殊難僅憑楊姓少女於警訊中片面供稱店員並未檢查其身
        分證件等語，即推論原告之店違反禁止規定，有何過失之責任可言。
    2.被告根據電子遊戲場業管理條例第二十九條規定處罰原告七十五萬元，在未詳
      查事實原委之情況下，又未查明原告是否為初犯，竟而從重裁罰原告，其處罰
      之金額過高，實已難謂適當，亦不符比例原則，再則，原告之遊樂場從無違規
      或不法紀錄，核與該條例第十七條第一項第二款：「‧‧‧不得放任未滿十八
      歲者進入」所明文「放任」之「故意」要件不相符合，原告顯無故意過失可言
      ，被告嚴重影響原告之生存權及財產權，實與憲法第十五條所規定人民之生存
      權、工作權及財產權應予保障之意旨有違。
  (二)被告主張之理由：
    查被告以原告開設之「信義發實業有限公司（信義發遊樂場）」放任未滿十八歲
    之楊姓女子進入限制級電子遊戲場，違反電子遊戲場業管理條例第十七條第一項
    第二款之規定，爰處原告七十五萬元罰鍰。原告則訴稱，其經營之遊樂場外入口
    處已懸掛大小警告標語，此與楊姓少女於警訊筆錄供稱明知該警語卻仍進入該場
    所之情節相符，至原告辯稱其並無故意放任未滿十八歲者進入限制級電子遊戲場
    乙節。本件觀諸前揭電子遊戲場業管理條例第十七條第一項第二款之規範內容應
    屬禁止規定，原告亦承認楊姓少女「趁店員不備之際，闖關入內」，足證原告有
    未盡「不得放任未滿十八歲者進入限制級電子遊戲場」規定之過失，依大法官會
    議釋字第二七五號解釋之意旨，被告自得依規裁處。
    理  由
一、按「經營電子遊戲場業者，應遵守下列事項：‧‧‧二、限制級電子遊戲場，不
    得放任未滿十八歲者進入。」「違反第十七條第一項第一款或第二款規定者，處
    負責人新台幣二十萬元以上一百萬元以下罰鍰；‧‧‧」電子遊戲場業管理條例
    第十七條第一項第二款、第二十九條定有明文。
二、原告為信義發實業有限公司之負責人，該公司在桃園縣桃園市○○路二七三號經
    營「信義發遊樂場」，於八十九年十月十六日零時三十五分經桃園縣警察局桃園
    分局景福派出所臨檢查獲有未滿十八歲之楊姓少女在該遊樂場把玩電子遊戲機之
    事實，有臨檢紀錄、遊樂場現場副理吳建璋及楊姓少女之警訊筆錄、信義發實業
    有限公司營利事業登記證、公司執照及電子遊戲場營業級別證等件影本在卷可稽
    ，並為原告所不爭執，堪認為真實。是被告據以科處原告罰鍰七十五萬元，訴願
    決定予以維持，揆諸首開規定，並無不合。
三、原告雖主張其遊戲場外入口處，已懸掛「未帶證件及未滿十八歲者謝絕入場」之
    警告牌示，楊姓少女明知卻趁店內員工不備之際闖關入內，其並未放任未滿十八
    歲者進入，且無故意過失，不應處罰；被告逕予科罰，與憲法規定人民之生存權
    、工作權及財產權應予保障之意旨有違；且處罰金額過高，不符比例原則云云。
    惟查據在信義發遊樂場內查獲之未滿十八歲楊姓少女於警局所稱：「沒有服務人
    員向我檢查年齡」，足見原告經營之遊樂場雖在入口處懸掛前開警告牌示，但並
    未切實執行，難謂未放任未滿十八歲者入場。縱楊姓少女係趁店內員工不備之際
    闖關入內，亦顯有過失，而所謂放任，原不必以故意為必要，參照司法院釋字第
    二七五號解釋意旨，仍應受處罰。又原告經營遊樂場，明知前開保護少年之規定
    而予違反，為落實對未滿十八歲者身心之保護，被告依法為處分，要無違背比例
    原則及憲法保障人民之生存權、工作權及財產權可言，原告主張均無可採。另楊
    姓少女在警訊時已就其如何進入遊樂場陳述如前，原告聲請訊問該少女及本件承
    辦員警，並無必要。從而原處分及訴願決定均無違誤，原告徒執前詞，聲請撤銷
    ，為無理由，應予駁回。
四、據上論結，本件原告之訴為無理由，依行政訴訟法第九十八條第三項前段，判決
    如主文。
中    華    民    國    九十二      年      三        月      十二      日
                 臺 北 高 等 行 政 法 院   第 四 庭
                                審 判 長 法  官  鄭 忠 仁
                                         法  官  林 育 如
                                         法  官  楊 莉 莉
右為正本係照原本作成。
如不服本判決，應於送達後二十日內，向本院提出上訴狀並表明上訴理由，如於本判
決宣示後送達前提起上訴者，應於判決送達後二十日內補提上訴理由書（須按他造人
數附繕本）。
中    華    民    國    九十二      年      三        月      十二      日
                                         書記官  王 俊 權


司法院資訊處製作；財團法人民間司法改革基金會備份。
